【裁判字號】    97,訴,1531
【裁判日期】    970514
【裁判案由】    毒品危害防制條例
【裁判全文】
臺灣板橋地方法院刑事判決              97年度訴字第1531號
公  訴  人  臺灣板橋地方法院檢察署檢察官
被      告  甲○○
上列被告因違反毒品危害防制條例案件，經檢察官提起公訴（97
年度毒偵字第923 、2508號），被告於準備程序中對被訴之事實
為有罪陳述，本院合議庭裁定由受命法官獨任行簡式審判程序，
並判決如下：
    主    文
甲○○施用第一級毒品，累犯，處有期徒刑柒月，扣案海洛因貳
包（合計毛重零點伍玖玖零公克，淨重零點零柒玖零公克，因鑑
驗取樣零點零零零貳公克，驗餘淨重零點零柒捌捌公克）沒收銷
燬；又施用第一級毒品，累犯，處有期徒刑捌月；又施用第二級
毒品，累犯，處有期徒刑月；又施用第二級毒品，累犯，處有
期徒刑肆月；應執行有期徒刑壹年伍月，扣案前揭海洛因貳包（
合計毛重零點伍玖玖零公克，淨重零點零柒玖零公克，因鑑驗取
樣零點零零零貳公克，驗餘淨重零點零柒捌捌公克）沒收銷燬。
    事    實
一、甲○○於民國91年間因施用第二級毒品案件，經本院以91年
    度毒聲字第700 號裁定送勒戒處所觀察、勒戒後，認無繼續
    施用毒品傾向，於91年3 月14日勒戒完畢釋放出所，並由臺
    灣板橋地方法院檢察署檢察官以91年度毒偵字第1056號為不
    起訴處分確定；又於91年間，因竊盜案件，經本院以92年度
    易字第134 號判決判處有期徒刑3 月確定，而於92年8 月1
    日因徒刑執行完畢出監；詎甲○○於91年3 月14日因觀察、
    勒戒完畢出所後，5 年內之93年間，復因施用第一、二級毒
    品案件，經本院以93年度訴字第2072號判決分別判處有期徒
    刑7 月、3 月，應執行有期徒刑9 月確定；再於94年間，因
    竊盜案件，經本院以94年度易字第618 號判決判處有期徒刑
    1 年10月，上訴後，經台灣高等法院以94年度上易字第1861
    號判決上訴駁回確定；前開2 案所處徒刑，後經台灣高等法
    院以95年度聲字第183 號裁定定其應執行有期徒刑2 年5 月
    確定，於96年4 月26日假釋出監，迄96年9 月30日縮刑期滿
    ，未經撤銷假釋，未執行之刑以已執行論（據此，本件構成
    累犯）；竟仍未知所戒慎，猶為下列犯行：
(一)、分別基於施用第一級毒品海洛因之犯意，各於97年1 月9 日
    上午10時許、同年月10日上午10時許，均在臺北縣三峽鎮○
    ○路257 巷18號3 樓住處內，以將海洛因摻水放入針筒內注
    射身體之方式，各施用第一級毒品海洛因1 次。
(二)、另又分別基於施用第二級毒品甲基安非他命之犯意，各於97
    年1 月9 日上午10時許、同年月10日上午10時許，亦在同前
    地點，均以將甲基安非他命置於玻璃球內燒烤後吸食煙氣之
    方式，各施用第二級毒品甲基安非他命1 次；嗣先後於97
    年1 月10日上午10時40分許，在臺北縣三峽鎮○○路98巷74
    弄91號前為警查獲，併在其上衣右口袋內扣得其因本件施用
    海洛因犯罪而持有之海洛因2 包（合計毛重0.5990公克，淨
    重0.0790公克，因鑑驗取樣0.0002公克，驗餘淨重0.0788公
    克）；97年1 月13日下午1 時08分許，在址設臺北縣樹林
    市○○街○ 段283 號之台北縣政府警察局樹林分局偵查隊內
    因另涉竊盜案件為警偵訊，甲○○前開2 次為警查獲後且均
    同意接受採尿，其尿液檢體送鑑定後均各呈鴉片、甲基安非
    他命陽性反應。
二、案經臺北縣政府警察局樹林分局暨臺北縣政府警察局三峽分
    局報告臺灣板橋地方法院檢察署檢察官偵查後起訴。
    理  由
一、認定犯罪事實所憑之證據及理由：
(一)、訊據被告對其在如事實欄所述時間、地點施用第一級毒品海
    洛因2 次、第二級毒品甲基安非他命2 次之事實，於本院審
    理中自白不諱；而其先後2 次為警查獲時同意接受採尿，經
    警將所採集之被告尿液檢體送驗後，均各呈鴉片陽性反應及
    甲基安非他命陽性反應，有臺北縣政府警察局三峽分局查獲
    毒品危害防治條例案姓名對照表、臺灣檢驗科技股份有限公
    司97年1 月29日出具之濫用藥物檢驗報告（見97年度毒偵字
    第923 號偵查卷第29、30頁）、臺北縣政府警察局樹林分局
    毒品危害防制條例被移送者姓名暨代碼對照表、臺灣檢驗科
    技股份有限公司於97年1 月29日所出具之濫用藥物檢驗報告
    （見97年度毒偵字第2508號偵查卷第4 、5 頁）附於偵查卷
    為憑；且被告於事實欄(二)所述時地為警查獲時，所扣得之
    白色粉末2 包，經鑑定，確含第一級毒品海洛因成分，合計
    毛重0.5990公克，淨重0.0790公克，因鑑驗取樣0.0002公克
    ，驗餘淨重0.0788公克等情，亦有交通部民用航空局航空醫
    務中心97年1 月25日航藥鑑字第0970363 號毒品鑑定書附卷
    可稽（見97年度毒偵字第923 號偵查卷第28頁），俱徵被告
    前開自白應與事實相符，可以採信。
(二)、按毒品危害防制條例第23條之修正理由略為：受觀察、勒戒
    人或受強制戒治執行完畢釋放後五年內再犯者，其再犯率甚
    高，原據以實施之觀察、勒戒及強制戒治既已無法收取其實
    效，爰施以刑事處遇…」。依上揭立法理由觀之，修正毒品
    危害防制條例就施用毒品者，祇於「初犯」及「5 年後再犯
    」二種情形，有其追訴條件之限制，即須於初犯經觀察、勒
    戒或強制戒治釋放後，5 年內均無施用毒品之行為，始能認
    其前所實施之觀察、勒戒或強制戒治已足遮斷毒癮，而得於
    5 年後再犯時，再予適用初犯之規定，重行觀察、勒戒等程
    序。倘5 年內已經再犯，被依法追訴處罰，縱其第3 次（或
    第3 次以上）施用毒品之時間在初犯釋放5 年以後，即與「
    5 年後再犯」之情形有別；且因已於「5 年內再犯」，顯見
    其再犯率甚高，原實施觀察、勒戒或強制戒治，已無法收其
    實效，而無5 年戒斷期之存在，自無再經觀察、勒戒及強制
    戒治之必要，應得逕行追訴處罰。亦即5 年期間之計算，係
    指相鄰之前後2 次施用毒品時間之間隔而言，非可飛躍自前
    次觀察、勒戒或強制戒治執行完畢時點起算其5 年期間。最
    高法院95年度臺非字第59號、95年度臺非字第65號判決意旨
    可供參照。據此，被告於91年間，因施用毒品，經本院以91
    年度毒聲字第700 號裁定送勒戒處所，觀察、勒戒後，認無
    繼續施用毒品傾向，於91年3 月14日勒戒完畢釋放出所，臺
    灣板橋地方法院檢察署檢察官併於91年4 月3 日，以91年度
    毒偵字第1056號為不起訴處分確定；詎被告猶於接受前開觀
    察勒戒執行完畢後5 年內之93年間，再犯如事實欄所述之施
    用毒品罪，為法院判處罪刑確定等情，有臺灣高等法院被告
    前案紀錄表在卷可稽，是雖被告前受觀察勒戒執行完畢之日
    距為本案犯行時已相隔5 年以上，然揆諸前揭說明，被告於
    上開受觀察勒戒執行完畢後5 年內，仍因有施用毒品案件，
    經法院判處罪刑確定，且被告本件施用毒品犯行距其前次之
    93年間施用毒品犯行，2 者亦相隔不到5 年，顯見被告之再
    犯率甚高，原實施觀察勒戒，已無法收其實效，而無5 年戒
    斷期之存在，其本件施用毒品犯行自無再經觀察勒戒、強制
    戒治之必要，應逕予論罪科刑。綜上，本件事證已明，被告
    犯行堪以認定。
二、應適用之法律、科刑審酌事由及沒收物之處理：
(一)、核被告如事實欄一(一)所為之2 次施用海洛因犯行，均係犯毒
    品危害防制條例第10條第1 項之施用第一級毒品罪，其如事
    實欄一(二)所為之2 次施用甲基安非他命犯行，均係犯同條例
    第10條第2 項之施用第二級毒品罪；被告施用第一、二級毒
    品前後，持有該等毒品之低度行為，均各為其施用之高度行
    為所吸收，均不另論罪，又被告有如事實欄所述前科及刑之
    執行情形，有前揭臺灣高等法院被告前案紀錄表附卷可憑，
    其於有期徒刑執行完畢後，5 年以內，故意再犯本件有期徒
    刑以上之4 罪，為累犯，就其前開所犯各罪，均應依刑法第
    47條第1 項規定，各加重其刑。至其前開所犯4 罪，犯意各
    別、行為互殊，應與分論併罰。
(三)、茲審酌被告曾因施用毒品犯行受觀察勒戒及刑罰執行，仍不
    知悛悔，復犯本件之罪，惟犯後坦承犯行，態度良好，並斟
    酌其犯罪之動機、目的、施用期間、次數等一切情狀，就其
    所犯4 罪，分別量處如主文所示之刑，並定其應執行之刑，
    以示懲儆。
(四)、扣案海洛因2 包（合計毛重0.5990公克，淨重0.0790公克，
    因鑑驗取樣0.0002公克，驗餘淨重0.0788公克），因其內海
    洛因與包裹前開毒品之分裝袋2 只，二者在物理上難以析離
    ，均應依毒品危害防制條例第18條第1 項前段沒收銷燬。
據上論斷，應依刑事訴訟法第273 條之1 第1 項、第299 條第1
項前段、毒品危害防制條例第10條第1 項、第2 項、第18條第1
項前段，刑法第11條、第47條第1 項、第51條第5 款，判決如主
文。
本案經檢察官郭季青到庭執行職務。
中    華    民    國    97    年    5     月    14    日
                  刑事第十九庭法  官  陳明偉
以上正本證明與原本無異。
如不服本判決應於送達後10日內向本院提出上訴狀。
                              書記官  強梅芳
中    華    民    國    97    年    5     月    14    日
附錄本案論罪科刑法條全文
毒品危害防制條例第十條第第一、二項
施用第一級毒品者，處六月以上五年以下有期徒刑。
施用第二級毒品者，處三年以下有期徒刑。


司法院資訊處製作；財團法人民間司法改革基金會備份。
